【裁判字號】    98,上訴,647
【裁判日期】    980303
【裁判案由】    毒品危害防制條例
【裁判全文】
臺灣高等法院刑事判決                 98年度上訴字第647號
上  訴  人
即  被  告  甲○○
上列上訴人因毒品危害防制條例案件，不服臺灣基隆地方法院97
年度訴字第1766號，中華民國97年12月30日第一審判決（起訴案
號：臺灣基隆地方法院檢察署97年度毒偵字第2754號），提起上
訴，本院判決如下：
    主  文
上訴駁回。
    理  由
一、按依刑事訴訟法第350 條、第361 條、第362 條、第367 條
    規定，不服地方法院之第一審判決而上訴者，須提出上訴書
    狀，並應敘述具體理由，為上訴必備之程式；其所提出之書
    狀未敘述上訴理由，或僅曾以言詞陳述上訴理由者，均應於
    上訴期間屆滿後20日內補提理由書於第一審法院。第一審法
    院經形式審查，認逾期未補提上訴理由者，應定期間先命補
    正；逾期未補正者，為上訴不合法律上之程式，應以裁定駁
    回。倘已提出上訴理由，但所提非屬具體理由者，則由第二
    審法院以上訴不合法律上之程式，判決駁回。而所謂具體理
    由，必係依據卷內既有訴訟資料或提出新事證，指摘或表明
    第一審判決有何採證認事、用法或量刑等足以影響判決本旨
    之不當或違法，而構成應予撤銷之具體事由，始克當之（例
    如：依憑證據法則具體指出所採證據何以不具證據能力，或
    依憑卷證資料，明確指出所為證據證明力之判斷如何違背經
    驗、論理法則）；倘僅泛言原判決認定事實錯誤、違背法令
    、量刑失之過重或輕縱，而未依上揭意旨指出具體事由，或
    形式上雖已指出具體事由，然該事由縱使屬實，亦不足以認
    為原判決有何不當或違法者（例如：對不具有調查必要性之
    證據，法院未依聲請調查亦未說明理由，或援用證據不當，
    但除去該證據仍應為同一事實之認定），皆難謂係具體理由
    ，俾與第二審上訴制度旨在請求第二審法院撤銷、變更第一
    審不當或違法之判決，以實現個案救濟之立法目的相契合，
    並節制濫行上訴（最高法院97年度台上字第892 號判決亦同
    此意旨）。
二、本件原審判決略以：（一）被告甲○○前因施用毒品案件，
    經臺灣基隆地方法院裁定送觀察、勒戒後，認無繼續施用毒
    品之傾向，於民國（下同）89年5 月17日執行完畢釋放出所
    ，由臺灣基隆地方法院檢察署檢察官以89年度毒偵字第1183
    號、89年度毒偵緝字第193 號為不起訴處分確定。又因施用
    第一、二級毒品案件，經該院裁定送觀察、勒戒後，認有繼
    續施用之傾向，再經該院裁定送強制戒治（90年12月26日執
    行期滿），並以90年度訴字第12號判決，各判處有期徒刑8
    月、7 月，應執行有期徒刑1 年確定。復因施用第一級毒品
    案件，經臺灣基隆地方法院裁定送強制戒治（92年10月22日
    執行期滿），並以91年度訴字第471 號判決，判處有期徒刑
    7 月確定。其入監接續執行上開有期徒刑1 年、7 月後，於
    93年8 月4 日假釋出監，付保護管束，93年12月16日保護管
    束期滿，其所受假釋之宣告未經撤銷，未執行之刑以已執行
    論，而視為執行完畢。再因施用第一、二級毒品案件，經該
    院以94年度訴緝字第45號判決，各判處有期徒刑9 月、7 月
    ，應執行有期徒刑1 年2 月確定。又因竊盜案件，經臺灣基
    隆地方法院以94年度基簡字第1039號判決，判處拘役59日確
    定。復因施用第一級毒品案件，經該院以95年度訴字第345
    號判決，判處有期徒刑10月確定。再因施用第二級毒品案件
    ，經該院以95年度易字第182 號判決，判處有期徒刑8 月確
    定。其所犯前揭3 罪，嗣經臺灣基隆地方法院以96年度聲減
    字第556 號裁定予以減刑後，合併定應執行有期徒刑8 月確
    定，並與上開有期徒刑1 年2 月接續執行，甫於96年11月20
    日縮短刑期執行完畢。（二）詎被告甲○○猶不知悔改，於
    前開強制戒治期滿執行完畢釋放後5 年內，復基於施用第一
    級毒品海洛因之犯意，於97年10月21日晚間7 時許，在基隆
    市○○區○○街294 巷9 號住處，以將海洛因倒入注射針筒
    加水混合注射身體方式，施用第一級毒品海洛因1 次。嗣於
    97年10月22日中午12時40分許，為警在基隆市○○區○○街
    294 巷口查獲，並扣得第一級毒品海洛因1 包（驗餘淨重0.
    1145公克），復經其同意為警採集其尿液送驗，結果呈嗎啡
    及可待因之陽性反應，始查悉上情。
三、被告甲○○不服原審判決，於98年1 月16日提起上訴，其於
    98年1 月22日提出之「刑事上訴理由後補狀」所敘述之上訴
    理由略以：被告因家境清寒，全家僅靠被告一人獨撐家計，
    且要照顧患有糖尿病併神經視網膜即腎臟病變須一星期洗腎
    3 次之母親，及1 名12歲就讀國小之女兒，一家三口全靠被
    告每月所領之微薄薪水過活，被告因一時糊塗，犯下大錯，
    深感後悔，懇請從輕量刑，並以「美沙冬」替代療法戒除毒
    癮等語。
四、查原判決已於理由內說明：上開事實，業據被告甲○○於檢
    察官偵訊及原審審理時坦承在卷，且其為警查獲時所採集之
    尿液送驗後，結果呈嗎啡及可待因之陽性反應，有台灣尖端
    先進生技醫藥股份有限公司濫用藥物檢驗報告及基隆市警察
    局第四分局偵辦毒品案件尿液檢體對照表各1 紙附卷可稽，
    且本件扣案之白色粉末1 包（驗餘淨重0.1145公克）經送驗
    結果，內含有第一級毒品海洛因成分，亦有交通部民用航空
    局航空醫務中心航藥鑑字第0975633 號毒品鑑定書1 紙存卷
    可按，足徵被告之自白與事實相符，可以採信。查海洛因係
    毒品危害防制條例第2 條第2 項第1 款所定之第一級毒品，
    被告非法施用第一級毒品海洛因之行為，係犯毒品危害防制
    條例第10條第1 項之施用第一級毒品罪。被告因施用而持有
    第一級毒品海洛因之低度行為，應為施用第一級毒品之高度
    行為所吸收，不另論罪。又其前曾受如上所述之有期徒刑執
    行完畢，有本院被告前案紀錄表在卷可按，其於有期徒刑執
    行完畢後，5 年以內故意再犯本件有期徒刑以上之罪，為累
    犯，應依法加重其刑。及審酌被告犯罪之動機、曾有施用毒
    品之前科仍不知戒除，惟犯罪後坦承犯行，且所犯之施用毒
    品犯行乃戕害自己身心健康，並未危及他人等一切情狀，量
    處如被告有期徒刑7 月，並說明扣案之白色粉末1 包，內含
    有第一級毒品海洛因成分，爰併同難以析離之包裝袋1 只，
    均依毒品危害防制條例第18條第1 項前段宣告沒收銷燬之等
    語。原審判決既已詳細記載認定被告犯罪之證據及理由，並
    已審酌關於刑法第57條科刑之一切情狀，在適法範圍內行使
    裁量權，核無量刑違法或不當之情形。被告上訴意旨，僅空
    言泛稱其家境清寒，全家僅靠其一人獨撐家計，現已深感後
    悔，請求從輕量刑，並以「美沙冬」替代療法戒除毒癮云云
    ，尚不足以影響原審判決量刑刑度之本旨，且就原審判決（
    特別是量刑部分）有何不當或違法之處，毫無一語提及，自
    非屬上訴第二審之具體理由，其上訴自不合法律上之程式，
    爰不經言詞辯論予以駁回。
五、據上論斷，應依刑事訴訟法第367 條前段、第372 條，判決
    如主文。
中    華    民    國    98    年    3     月    3     日
                  刑事第十四庭審判長法  官  陳志洋
                                    法  官  梁耀鑌
                                    法  官  謝靜恒
以上正本證明與原本無異。
如不服本判決，應於收受送達後10日內向本院提出上訴書狀，其
未敘述上訴之理由者並得於提起上訴後10日內向本院補提理由書
（均須按他造當事人之人數附繕本）「切勿逕送上級法院」。
                                    書記官  陳珮茹
中    華    民    國    98    年    3     月    4     日


司法院資訊處製作；財團法人民間司法改革基金會備份。
